臺灣高等法院臺南分院刑事判決　　　　 94年度上易字第551號
上　訴　人　台灣嘉義地方法院檢察署檢察官
被　　　告　丙○○
選任辯護人　戴雅韻律師
上列上訴人因被告妨害名譽案件，不服臺灣嘉義地方法院九十四
年簡上字第一二一號中華民國九十四年九月五日第一審判決（起
訴案號：臺灣嘉義地方法院檢察署九十四年度偵字第二一○○號
；併辦案號：台灣嘉義地方法院檢察署九十四年度偵字第六○○
二號），提起上訴，本院判決如下：
    主  文
原判決撤銷。
丙○○共同連續以強暴公然侮辱人，處拘役參拾日，如易科罰金
，以參佰元折算壹日，緩刑貳年。扣案冥紙壹袋沒收。
    事  實
一、丙○○曾於民國（下同）九十一年八月十二日，因臀部膿腫
    ，至戊○○獨資開設陽明醫院，經戊○○手術治療，於就醫
    期間，因腎臟衰竭進行洗腎，丙○○懷疑戊○○涉有醫療過
    失情事，而心生不滿。竟基於公然侮辱戊○○之概括犯意，
    先於九十四年二月十二日上午九時許（併案意旨誤為九十四
    年三月十二日），嘉義市○○○路二五二號「陽明醫院」前
    ，朝陽明醫院大門玻璃、招牌等處丟擲雞蛋數顆，並在陽明
    醫院前灑冥紙；復承前公然侮辱之概括犯意，而與不詳成年
    男子約四、五人，共同基於公然侮辱之犯意聯絡，於九十四
    年四月三日上午十時二十分許，在上址，由丙○○朝「陽明
    醫院」門柱，丟擲雞蛋二顆，並由上開男子等人，在陽明醫
    院前灑冥紙，以上開強暴方式，連續公然對戊○○為侮辱行
    為，客觀上足減損一般人，對戊○○社會上評價，旋經警當
    場查獲，並扣得丙○○所有供上開犯罪所用冥紙一袋在案。
二、案經戊○○訴由嘉義市警察局第二分局請臺灣嘉義地方法院
    檢察署檢察官聲請簡易判決處刑及併案審理。
    理  由
一、查被告丙○○於偵查中坦承，於九十四年二月十二日及於九
    十四年四月三日上午，二次至陽明醫院抗議，其中九十四年
    四月三日那次，伊有帶鄰居胡富久去，並綁白布條及持雞蛋
    一包等情，然否認有上述公然侮辱犯行，辯稱：九十四年四
    月三日，伊只有一個人前往陽明醫院，並未夥同不詳男子約
    五人共同前往，當天伊手拿一盒雞蛋，自車內走下來不到五
    、六步，即被北門派出所警員甲○○攔下帶回警局，尚未有
    任何丟雞蛋或灑冥紙行為云云。
二、惟查：
　(一)上開事實，業據現場目擊證人即陽明醫院人員丁○○於一審
  　時結稱：九十四年四月三日當天，我看到被告身穿白布條時
    ，同時還看到一群年輕人，被告當時有二顆丟雞蛋，丟到醫
    院柱子上，如偵查卷所附照片二張，他沒有灑冥紙，但有群
    年輕人有撒，被告丟雞蛋後，即被警員制伏帶走，我當天因
    距離太遠，沒聽到被告說什麼等語（詳一審嘉簡字六○四號
    卷十三頁）。於上訴審又供稱，丙○○於九十四年四月三日
    ，在陽明醫院前陳情當時，甲○○是在醫院前門，被告是從
    吳鳳北路南往北走；當時被告在吳鳳北路路面上；我有看到
    被告當天，朝陽明醫院大門丟二顆雞蛋；當時他丟的柱子有
    蛋痕，就如卷附照片所示；九十四年四月三日當天，我站在
    醫院門口；與甲○○方向不同地點，我在民樂街與市政府交
    岔口；當天我在醫院擔來賓車輛疏導；我當時距離丙○○，
    約隔一條馬路；我當時可看見丙○○的動作；我不知甲○○
    當時看的方向如何，但我站的位置有看到被告丟二顆雞蛋等
    語（詳上訴卷七三至七六頁）。由此觀之，證人丁○○先後
    二次於法院審理時供述，均一致供稱，被告有朝「陽明醫院
    」，丟二顆雞蛋甚明。(2)又據現場目擊證人乙○○於上訴審
    供稱，我有看到○六六九ＪＣ號小客車，載運冥紙到現場發
    給四、五個人；我看到的車子如照片所示車輛；警察抓被告
    前，我就看到被告了；看到被告當時，他提著一籃雞蛋正在
    走路；我看到被告時，被告離醫院沒很遠；第一眼看到被告
    位置，如他丟雞蛋，我應可看到醫院；我看到警察去抓被告
    時，地上已經有冥紙；我看到被抓的人，就是庭內被告，當
    時他的車旁即有冥紙；車子有掉些冥紙出來；被告走到可丟
    擲雞蛋距離時，我可看到；（有無看到被告丟雞蛋？）我隱
    約看到二個雞蛋飛出；（有無他人丟雞蛋？）只有被告；我
    在派出所筆錄是正確等語（詳上訴卷八三至八六頁）。由現
    場目擊證人乙○○供述觀之，本件九十四年四月三日陽明醫
    院案發現場，被告確有提一籃雞蛋，而現場亦有人朝陽明醫
    院丟出二顆雞蛋，並有不詳人士攜帶冥紙，在陽明醫院前拋
    灑，而丟出二顆雞蛋後，現場又僅被告手持雞蛋，別無他人
    。雖證人乙○○未直接目擊被告丟出雞蛋，但證人乙○○既
    已在現場看到有二顆雞蛋丟出，而現場持有雞蛋者又僅有被
    告，別無他人，則該向陽明醫院丟擲雞蛋者，自非被告莫屬
    。此情核與目擊證人丁○○先後二次在法院審理時均供稱，
    有看見被告朝「陽明醫院」大門柱子，丟擲二顆雞蛋，又看
    見一群年輕人，在現場拋灑冥紙等情相符。足見證人楊忠決
    所證非虛，並未因其係陽明醫院員工，而有偏頗供述。(3)此
  　外，並有現場照片七張（詳上訴卷四二至四三頁）及扣案冥
    紙一袋在案可證。依照片顯示，陽明醫院大門柱子確有遭人
    丟雞蛋痕跡，益證目擊證人即丁○○及乙○○，所供屬實。
  (二)至證人胡富久雖於一審證稱：當天沒有看到被告丟雞蛋；當
    天我與被告還有他太太到場，被告一下車後，就被警察壓倒
    在地，所以我就和他一起去派出所，被告一下車就被抓走了
    云云（詳一審卷六一頁）。然查，九十四年四月三日，當天
    與被告同往現場證人胡富久，既係被告所帶往，則立場應係
    支持被告之人，自已偏坦被告，其供稱，案發時未看見被告
    有丟雞蛋云云，自無法遽信，當無法為有利被告認定。
  (三)另證人即警員甲○○於一審雖供稱，當天在場被告，手提一
    籃雞蛋走過來，因先前他曾經有去灑冥紙、丟雞蛋，所以我
    就有趨前上去查看，看到他拿雞蛋的那隻手有舉起來，就馬
    上制止他；被告持雞蛋手，有做出要丟的動作，手有舉起來
    ，但沒丟出去，亦沒看到被告丟冥紙；但在大門牆上有看到
    一顆雞蛋痕跡，然伊沒看到是被告丟的；那個痕跡是我們事
    後到現場看，才發現的等語（詳一審卷五七至五九頁）。然
    證人甲○○於上訴審則供稱：九十四年四月三日在陽明醫院
    前執勤時，在陽明醫院大門前對面；不是在正大門，有隔條
    馬路；當天現場只有丙○○帶雞蛋去，沒有發現別人，因被
    告之前曾去丟過雞蛋，開幕當天有很多重要人物到場，我看
    到被告從吳鳳北路走到醫院時，看到他提一籃雞蛋，我就趨
    前抓他，抓到他時，他手上還持有一個雞蛋，被我捏破；因
    我看到被告時，他已經快接近大門，而他下車後有沒有丟，
    我就不知道了；我看到被告時，他左手拿一袋雞蛋，右手拿
    一個雞蛋；被告下車後，開始走過來時，我沒有看到；被告
    拿雞蛋走路過程我沒看到；被告當時與醫院距離，大概離醫
    院門口廿公尺；我看到被告時，被告離醫院北側柱子約五、
    六公尺；在我看到之前，被告有可能已經丟過雞蛋；被告下
    車時，我沒有看到，是快到了我才看到等語（詳上訴卷七七
    至八二頁）。由證人甲○○供述觀之，其僅供稱，未直接目
    擊被告有丟出雞蛋動作，但有看到被告手持雞蛋，往陽明醫
    院走來，被告下車後情形，其未看見，但有可能其看到被告
    前，被告已經丟過雞蛋，事後確實在陽明醫院大門柱子上，
    發現有雞蛋痕跡等情。警員甲○○於上訴審所供，顯較一審
    供述更為詳細。由其所供觀之，顯尚無法直接證明被告於案
    發當日，未有丟雞蛋動作。自不足以證人甲○○於一審供述
    ，而作為有利被告之認定。
　(四)另於九十四年二月十二日，被告頭綁白布條，手持白布條書
　  寫：「抗議戊○○醫療過失，害我終身洗腎」，前往陽明醫
    院抗議，為被告所自承（詳上訴卷三二頁），並有現場照片
　　六張在卷可憑（詳一審六○四號嘉簡卷二五至二六頁）。從
  　照片可看出陽明醫院大門自動玻璃，有遭人丟擲雞蛋情形。
    即被告亦於上訴審供稱，照片所示內容，係十二日當天情形
    （指九十四年二月十二日）無訛。此外，於九十四年二月十
    二日，被告到陽明醫院抗議情形，目擊證人丁○○即陽明醫
　　院員工，亦於原審供證，被告有丟雞蛋，及灑冥紙情事屬實
　  （詳一審六○四號嘉簡卷十一至十三頁）。是被告於九十四
    年二月十二日，以暴力公然侮辱犯行，亦可確認。
　(五)綜上所述，被告所辯，為卸責之詞，不足採信。本件被告先
　　後二次暴力公然侮辱犯行，事證明確，均堪認定。
三、核被告所為，係犯刑法第三百零九條第二項以強暴公然侮辱
    人罪，檢察官認係犯同法第三百零九條第一項之罪，尚有誤
    會，惟其基本社會事實相同，爰予變更檢察官所引用法條。
    又被告就九十四年四月三日犯行，與不詳成年男子約四、五
    人，彼此間有犯意聯絡及行為分擔，均為共同正犯。被告前
    後二次犯行，時間緊接，所犯構成要件相同罪名，顯係基於
    概括犯意反覆為之，為連續犯，應依刑法第五十六條規定，
    論以一罪，並加重其刑。雖公訴人僅就被告九十四年四月三
    日犯行起訴，惟被告九十四年二月十二日犯行，與上揭起訴
    部分，有連續犯裁判上一罪關係，為起訴效力所及，本院自
    得併予審理。
四、原判決以被告罪嫌不足，因而諭知被告無罪，固非無見。惟
    查，本件被告確有上開連續強暴公然侮辱犯行，原判決未予
    詳查，遽為被告無罪諭知，依上所述，顯有疏失。檢察官上
    訴意旨，指摘及此，為有理由，自應由本院將原判決撤銷改
    判。爰審酌被告因醫療糾紛犯罪動機、行為手段、對告訴人
    所生危害、否認犯行犯後態度，暨尚未與告訴人達成和解等
    一切情狀，量處如主文第二項所示之刑，並諭知所處拘役，
    如易科罰金之折算標準，以資懲儆。又被告前未受有期徒刑
    以上刑之宣告，有台灣高等法院被告全國前案紀錄表在卷可
    參，其因思慮欠週，而罹刑章，經此次刑之宣告，應知警惕
    ，信無再犯之虞，本院認其所受宣告之刑，以暫不執行為適
    當，爰併諭知緩刑二年，以啟自新。又扣案冥紙一袋係被告
    所有，已據被告供承（詳嘉義市警察局第二分局警卷三頁）
    ，為供本件犯罪所用，爰依刑法第三十八條第一項第二款規
    定，宣告沒收。至扣案抗議布條一條，係被告所有，並寫有
    「戊○○醫師醫療過失，害我終身洗腎」等語，亦據被告供
    述在卷，然此與本件被告對「陽明醫院」公然侮辱犯行無涉
    ，爰不另為沒收諭知，併此敘明。
據上論斷，應依刑事訴訟法第三百六十九條第一項前段、第三百
六十四條、第三百條、第二百九十九條第一項前段，刑法第二十
八條、第五十六條、第三百零九條第二項、第四十一條第一項前
段、第七十四條第一款、第三十八條第一項第二款，罰金罰鍰提
高標準條例第一條前段、第二條，判決如主文。
本案經檢察官劉得鉦到庭執行職務。
中　　華　　民　　國　　94　　年　　12　　月　　29　　日
                  刑事第六庭    審判長法　官  蔡崇義
                                      法　官  吳永宋
                                      法　官  董武全
以上正本證明與原本無異。
不得上訴。
　　　　　　　　　　　　　　　　　　　書記官  許美惠
中　　華　　民　　國　　94　　年　　12　　月　　29　　日
附錄法條：
刑法第三百零九條：
公然侮辱人者，處拘役或三百元以下罰金。
以強暴犯前項之罪者，處一年以下有期徒刑、拘役或五百元以下
罰金。
